【裁判字號】    98,訴,1239
【裁判日期】    990211
【裁判案由】    第三人異議之訴
【裁判全文】
臺灣高雄地方法院民事判決              98年度訴字第1239號
原      告  丁○○
被      告  台南縣稅務局新化分局
法定代理人  戊○○
訴訟代理人  乙○○
            丙○○
上列當事人間第三人異議之訴事件，經本院於民國99年1 月27日
言詞辯論終結，判決如下：
    主      文
法務部行政執行署高雄行政執行處九十七年度助執字第三○二至
三一五號行政執行事件就原告所有如附表所示動產所為之強制執
行程序應予撤銷。
訴訟費用由被告負擔。
    事實及理由
一、按訴狀送達後，原告不得將原訴變更或追加他訴，但擴張或
    減縮應受判決事項之聲明者，不在此限，民事訴訟法第255
    條第1 項第3 款定有明文。本件原告原起訴請求法務部行政
    執行署高雄行政執行處97年度助執字第302 至315 號行政執
    行事件就原告所有如附表所示之動產及另2 台分離式冷氣所
    為之強制執行程序應予撤銷。嗣於民國98年5 月6 日準備程
    序時以言詞縮減為上開強制執行事件就原告所有如附表所示
    之動產所為之強制執行程序應予撤銷（見本院卷第42頁），
    核屬減縮應受判決事項之聲明，於法相合，先予敘明。
二、原告主張：永長生休閒渡假中心（下稱永長生中心）原為訴
    外人甲○○所經營，而伊為甲○○雇用於該中心工作之員工
    ，嗣甲○○向伊表示無意繼續經營，經兩人協商後，伊於95
    年2 月間乃以每月新臺幣（下同）6 萬元租用該渡假中心，
    並以60萬元向甲○○買受該度假中心內營運所需之動產（下
    稱系爭動產）而受讓其經營，甲○○並要求伊將上開租金及
    系爭動產價金匯入長生興生物科技股份有限公司（下稱長生
    興公司）之彰化銀行帳戶內，其後伊因永長生中心冷氣系統
    老舊，乃託人找尋二手冷氣及冷氣冷卻系統而以74 5,500元
    更新。惟被告於97年間因甲○○積欠被告土地增值稅而移送
    行政執行，經法務部行政執行署高雄行政執行處（下稱高雄
    行政執行處）以97年度助執字第302 號至第315 號行政執行
    程序（下稱系爭執行事件）對甲○○予以強制執行，併就已
    屬伊所有之如附表所示之動產及另2 台分離式冷氣予以查封
    ，為此爰依據強制執行法第15條之規定提起本訴等語。並聲
    明：法務部行政執行署高雄行政執行處就原告如附表所示動
    產所為之強制執行程序應予撤銷。
三、被告則以：系爭執行事件之執行債務人甲○○為永長生中心
    之負責人，而該中心為獨資商號，依財政部86年5 月7 日台
    財稅字第861894479 號函釋獨資商號之財產應歸屬於商號負
    責人即甲○○所有，是伊就系爭動產予以查封並無不當等語
    資為抗辯。並聲明：原告之訴駁回。
四、兩造不爭執事項：
  (一)甲○○前因積欠被告土地增值稅達19,437,603元未繳，法務
    部行政執行署臺南行政執行處乃囑託高雄行政執行處就甲○○之財產予以強制執行，經高雄行政執行處以系爭執行事件
    予以執行。
  (二)高雄行政執行處於97年6 月18日至高雄縣甲仙鄉○○路93巷
    10之1 號就附表所示之動產及另2 台分離式冷氣予以查封。
  (三)高雄縣甲仙鄉○○路93巷10之1 號為永長生中心營業處所，
    該中心組織型態為獨資，登記負責人為甲○○。
五、得心證之理由
    按關於行政執行法第二章公法上金錢給付義務之執行，除本
    法另有規定外，準用強制執行法之規定；第三人就執行標的
    物有足以排除強制執行之權利者，得於強制執行程序終結前
    ，向執行法院對債權人提起異議之訴，行政執行法第26條、
    強制執行法第15條分別定有明文。又所謂就執行標的物有足
    以排除強制執行之權利者，係指於執行標的物有所有權、典
    權、留置權、質權存在情形之一者而言，最高法院68台上字
    第3190號著有判例意旨可供參照。本件不爭執之事項已如前
    述，則本件首應審究者，厥為如附表所示之動產究為原告所
    有抑或是甲○○所有，經查：
  (一)原告於95年2 月6 日有匯款60萬元至長生興公司於彰化銀行
    之帳號00000000000000號帳戶，並於95年3 月至96年1 月間
    每月匯款6 萬元至該帳戶，而長生興公司於97年7 月18日以
    前之負責人為甲○○，嗣於97年1 月以後，原告因華南金資
    產管理股份有限公司（下稱華南金資產公司）拍賣取得永長
    生中心所在之房屋，而與該公司訂立房屋租賃契約，每月租
    金為6 萬元等情，有原告所提出之高雄縣甲仙地區農會匯款
    回條、房屋租賃公證書在卷可按（見本院卷第7 至14頁、第
    101 至108 頁），並經本院依職權向彰化銀行調閱該帳戶之
    交易明細資料核閱屬實，有該行98年12月30日彰作管字第09
    800425號函附之交易明細資料在卷可按（見本院卷第112 至
    118 頁），且為兩造所不爭執，應堪信為真實。
  (二)又證人即原告之員工己○○於本院審理中乃到庭證述其與原
    告本為同事，原告與甲○○商談永長生中心經營轉讓時，其
    雖未全程在場，但多多少少有聽聞到些許商談內容，其內容
    為永長生中心經營權轉讓事宜，亦即要給付60萬元，且每月
    需匯款6 萬元至長生興公司之彰化銀行帳戶，嗣於97年3 月
    間原告因永長生中心冷氣老舊之問題，而找庚○○更換冷氣
    系統，但花費多少金錢其並不知情等語，證人即為原告更換
    冷氣系統之業者庚○○亦證稱其有至永長生中心更換冷氣系
    統，共約花費70幾萬元，原告係以現金支付等語，而證人庚○○與原告雖因水電維修而認識，但並無密切之利害關係，
    應無為其甘冒偽證罪刑責而為虛偽陳述之必要；證人己○○
    雖為原告之員工與其有密切之關係，惟核其所述與證人庚○○證述更換冷氣系統乙節相符，復合於前開匯款記錄，且其
    坦言原告與甲○○商談時其間有離去，對於經營轉讓細節不
    太清楚，對更換冷氣系統之價金亦不知情，而未逕對原告為
    有利證述等情觀之，其等之證述應可採信，則原告確有依約
    匯款，並參以原告復於華南金資產公司取得永長生中心之房
    地後與其訂立相同租額租賃契約亦如前述，以原告若非自己
    經營永長生度假中心而僅為甲○○之員工，其應無於該中心
    房地所有權移轉後再以自己之名義簽訂租賃契約負擔債務之
    必要等節，應足認原告主張其因永長生中心經營轉讓事宜與
    甲○○協商，並同意一次匯款60萬元於長生興公司之彰化銀
    行帳戶，且按月匯入6 萬元，以受讓而經營永長生中心，嗣
    並因冷氣系統老舊而於97年3 月間花費70餘萬元更換等情應
    屬真實。
  (三)又系爭動產經高雄行政執行處查封後囑託中華民國企業技術
    鑑定委員會鑑定價格，經該會於97年11月3 日而為鑑定，其
    鑑定結果如附表所示動產之鑑定價格為如附表鑑定價格欄所
    示，而另2 台分離式冷氣則共價值3,000 元，總價值為742,
    000 元，此有中華民國企業技術鑑定委員會鑑估報告書附於
    系爭執行事件卷內可按，並經本院依職權調閱該卷宗核閱屬
    實，則經考量系爭動產於95年2 月迄97年11月鑑價期間之折
    舊程度，並參以原告嗣於97年3 月更換冷氣系統，95年2 月
    時冷氣系統應業已老舊而價值較低，原告主張當時以60萬元
    受讓系爭動產應屬合理，復核以鑑價結果關於冷氣系統部分
    即編號1 、4 、5 共價值58萬元，與前開估價單所示總價74
    5,500 元雖有出入，惟如加計施工工資、運費及折舊部分後
    衡情亦尚相符，且被告於95年2 月6 日於其配偶帳戶中提領
    40萬元，94年12月及95年1 月亦有提款4 萬元、7 萬元、21
    萬元、40餘萬元、10萬元之記錄，有其配偶郭淑芬郵政存簿
    儲金簿影本在卷可稽（見本院卷第86至87頁），此亦與商業
    經營之初常有鉅額花費之常情相符，復核與原告匯款而支出
    60萬元之金額及時間略相符合，故而經核對前揭鑑定價格及
    原告配偶之上開存簿提款記錄，應足認原告前所述及之60萬
    元匯款確係其自行支出而用以受讓系爭動產，且經高雄行政
    執行處查封之冷氣系統相關動產為其於97年3 月間更換，原
    告主張如附表所示之動產為其所有等語應可採信。至證人己○○固亦證述原告以60萬元向甲○○承租飯店云云，然原告
    與甲○○就永長生中心房地承租期間並未約定，其等若就承
    租金額約定一次付清，與常情有所不符，且若係以60萬元承
    租永長生中心之房地，則其同時證述原告與甲○○約定每月
    匯款6 萬元之目的為何即有所疑，而其前又證述中間有離開
    數次等語，顯見其係因未全程參與而對原告給付60萬元予甲○○之原因及用途有所誤解，自不得以其認知之語法與事實
    上應有之稱謂不同即採為不利於被告之認定，附此敘明。
  (四)被告固抗辯永長生中心為獨資經營之商號，而甲○○為該中
    心之負責人，該中心內之動產自屬商號負責人甲○○所有，
    況長生興公司與甲○○係屬不同之法人格，無從認定該款項
    為購買系爭動產之款項云云，然買賣當事人雙方本即得自由
    約定付款方式與付款對象，而匯款至長生興公司係經甲○○
    所指定乙情亦經證人己○○證述屬實已如前述，且於97年7
    月18日之前長生興公司之負責人為甲○○，該公司與甲○○
    自有密切之關係，是甲○○指定該公司之帳戶為原告給付價
    金及租金之帳戶，亦與常情無違，自不得僅因上揭款項非匯
    入甲○○本人帳戶即認原告主張非實。又甲○○固為稅務機
    關登記上之永長生中心負責人，惟其業已轉讓而由原告經營
    ，且將系爭動產讓與原告，而冷氣系統等為原告添購更新等
    節均已如前述，是尚難僅因原告未為變更營業登記，而逕認
    永長生中心內所放置之動產均屬甲○○所有，被告之抗辯均
    不足採。
  (五)綜上所述，原告業以60萬元之代價取得系爭動產之所有權，
    嗣並以745,500 元更換如附表所示之相關冷氣系統，故而如
    附表所示之動產應非甲○○所有而係屬原告所有，是原告主
    張其為如附表所示動產之所有權人自可採信。
六、綜上，原告為如附表所示動產之所有權人，從而其本於所有
    權請求將系爭執行事件，就如附表所示之動產所為之強制執
    行程序予以撤銷，即無不合，應予准許。
七、據上論結，原告之訴為有理由，依民事訴訟法第78條，判決
    如主文。
中    華    民    國    99    年    2     月    11    日
                  民事第四庭  審判長法  官  黃宏欽
                                    法  官  郭文通
                                    法  官  楊淑儀
正本係照原本作成。
如不服本判決，應於送達後20日內，向本院提出上訴狀並表明上
訴理由，如於本判決宣示後送達前提起上訴者，應於判決送達後
10日內補提上訴理由書（須附繕本）。
中    華    民    國    99    年    2     月    11    日
                                    書記官  王資惠
附表
┌──┬───────────┬──┬─────┬────────┐
│編號│物品名稱              │數量│ 規格型號 │鑑定價格（總價）│
├──┼───────────┼──┼─────┼────────┤
│1   │1樓冷氣機             │4台 │ 箱型     │8萬元           │
├──┼───────────┼──┼─────┼────────┤
│2   │1樓卡拉ok             │2組 │          │3萬元           │
├──┼───────────┼──┼─────┼────────┤
│3   │2樓卡拉ok             │1組 │          │15,000元        │
├──┼───────────┼──┼─────┼────────┤
│4   │機房內機械設備（頂樓）│1套 │          │5萬元           │
├──┼───────────┼──┼─────┼────────┤
│5   │水冷式馬達（含機房內主│1套 │          │45萬元          │
│    │機、頂樓）            │    │          │                │
├──┼───────────┼──┼─────┼────────┤
│6   │301-321房間電視       │18台│聲寶      │18,000元        │
├──┼───────────┼──┼─────┼────────┤
│7   │322-331房間電視       │ 9台│聲寶      │9,000元         │
├──┼───────────┼──┼─────┼────────┤
│8   │3樓房間小冰箱         │28台│聲寶      │42,000元        │
├──┼───────────┼──┼─────┼────────┤
│9   │2樓房間電視           │18台│聲寶、日立│18,000元        │
├──┼───────────┼──┼─────┼────────┤
│10  │2樓小冰箱             │18台│聲寶      │27,000元        │
└──┴───────────┴──┴─────┴────────┘

司法院資訊處製作；財團法人民間司法改革基金會備份。
